【裁判字號】    97,訴緝,30
【裁判日期】    970509
【裁判案由】    槍砲彈藥刀械管制
【裁判全文】
臺灣板橋地方法院刑事判決              97年度訴緝字第30號
公  訴  人  臺灣板橋地方法院檢察署檢察官
被      告  甲○○
選任辯護人  邢越律師
上列被告因違反槍砲彈藥刀械管制條例案件，經檢察官提起公訴
（96年度偵字第18140 號），本院判決如下：
    主  文
甲○○無罪。
    理  由
一、公訴意旨略以：被告甲○○、乙○○（業經本院判處罪刑確
    定）均明知可發射金屬或子彈具有殺傷力之手槍及可供槍砲
    使用之子彈，係槍砲彈藥刀械管制條例所列管之槍砲彈藥，
    非經主管機關或中央主管機關內政部許可，均不得持有，被
    告竟於不詳時地，收受由某真實姓名年籍不詳之成年男子所
    交付具有殺傷力仿GLOCK 廠27型半自動手槍製造之制式克拉
    克90手槍1 支（槍枝管制編號0000000000）及制式子彈10顆
    ，被告旋即未經許可而持有之，並於不詳時地，委請乙○○
    駕駛某車牌號碼不詳之自用小客車搭載其至基隆山區，共同
    將上開槍彈以報紙及塑膠袋包裝後，藏置於停放在基隆市○
    ○街135 巷7 弄2 號對面空地之報廢小貨車中間座位夾層內
    ；嗣於93年9 月29日中午12時10分許，乙○○向警供出槍彈
    藏放地點並偕警前往上址取回上開槍彈，始循線查知上情，
    並扣得仿制式克拉克90手槍1 支及制式子彈10顆。因認被告
    涉有修正前槍砲彈藥刀械管制條例第12條第4 項之未經許可
    持有改造手槍罪嫌（起訴書原誤載為修正後之槍砲刀械管制
    條例第8 條第4 項罪嫌，嗣經公訴檢察官於本院準備程序時
    當庭陳明變更）及槍砲彈藥刀械管制條例第12條第4 項之未
    經許可持有子彈罪嫌。
二、公訴意旨認被告涉有前揭犯行，係以：(1)被告於偵查及本院
    94年度重訴字第25號刑事案件審理時之供述；(2)乙○○於本
    院94年度重訴字第25號刑事案件之警詢、偵查及審理時所為
    供述；(3)扣案前揭槍彈及內政部警政署刑事警察局93年10月
    15日刑鑑字第0930203843號槍彈鑑定書1 份等證據資料，為
    其主要論斷之依據。訊據被告對公訴意旨所指之未經許可持
    有改造手槍及子彈之犯行均堅決否認，辯稱：乙○○是我的
    姪子，在鈞院以94年度重訴字第25號審理乙○○時，我人在
    監，我母親、姊姊及乙○○的妹妹來北監懇親時，希望我能
    夠幫乙○○扛下這條罪，我想說乙○○當時孩子還小，且我
    人既然已經在關了，就一併關一關好了，所以我才在該案審
    理時作證擔下來，實際上前揭槍彈與我沒有關係，是我母親
    告知我該槍彈被查獲的地點，我才知道要那樣講。我現在之
    所以會翻供，是因為我後來減刑出來了，但我所擔的罪還沒
    有判決，所以我才想要實話實說，乙○○後來也跟我說他自
    己要承認這個案件。我承認我當時作證時所說的是偽證，我
    也知道錯了等語。
三、按「犯罪事實應依證據認定之，無證據不得認定犯罪事實」
    、「不能證明被告犯罪者，應諭知無罪之判決」，刑事訴訟
    法第154 條第2 項、第301 條第1 項分別定有明文。申言之
    ，犯罪事實之認定應憑證據，如未能發現相當證據，或證據
    不足以證明，自不能以推測或擬制之方法，作為裁判基礎（
    最高法院40年台上字第86號判例意旨參照）；且認定犯罪事
    實所憑之證據，雖不以直接證據為限，間接證據亦包括在內
    ，然而無論直接證據或間接證據，其為訴訟上之證明，須於
    通常一般之人均不致有所懷疑，而得確信其為真實之程度者
    ，始得據為有罪之認定，倘其證明尚未達到此一程度，而有
    合理之懷疑存在而無從使事實審法院得有罪之確信時，即應
    由法院為諭知被告無罪之判決（最高法院76年台上字第4986
    號判例意旨參照）。再者，檢察官對於起訴之犯罪事實，仍
    應負提出證據及說服之實質舉證責任。倘其所提出之證據，
    不足為被告有罪之積極證明，或其指出證明之方法，無從說
    服法院以形成被告有罪之心證，基於無罪推定之原則，自應
    為被告無罪判決之諭知（參照最高法院92年台上字第128 號
    判例意旨）。
四、經查：
  (一)被告乙○○於本院94年度重訴字第25號刑事案件審理時固證
    稱：之前被告拜託我開車載他去基隆，回程時他有跟我比手
    槍的姿勢。後來警方借提我出來，說我交出1 把槍就沒有事
    ，我想說我上面有奶奶要養，還有小孩，就帶警察去把槍找
    出來云云（參見該刑事案卷三第221 、222 頁），公訴意旨
    亦據此認定被告確有持有前揭槍彈之事實。惟查，被告乙○
    ○前於該刑事案件之警詢、偵查中均係供稱：前揭槍彈是鄭
    淵瑋所持有，是我開車載鄭淵瑋到基隆，由鄭淵瑋下車將該
    等槍彈藏放在前揭廢棄車輛內等語（參見該刑事案件之偵查
    卷第298 、299 、429 、430 頁），復於本院審理時改口證
    稱：前揭槍彈是我的，是我向不認識的人購買的，後來我把
    該等槍彈放到前揭廢棄車輛內。我在警詢中會說槍是鄭淵瑋
    的，是警方叫我這樣說的，鄭淵瑋私下也跟我說他願意扛。
    但後來鄭淵瑋不願意扛，而因為家裡只剩我一個男人負擔家
    計，被告當時人在監獄，所以才想說叫被告擔，並由奶奶去
    監獄與被告會面時，告知被告此事，所以在上開刑事案件審
    理中，我才會說槍彈是被告的等語（參見本院97年4 月17日
    審判筆錄第3 至6 頁）。由上以觀，可知被告乙○○前後已
    有三種不同之說法，其先後所述顯有不一，則其於前開刑事
    案件審理時所證前揭槍彈是由被告所持有乙節，是否得予採
    信，自非無疑。
  (二)又被告於前開刑事案件審理時雖亦到庭證稱：前揭槍彈為我
    所持有，是由乙○○開車載我去基隆，再由我放置在前揭廢
    棄車輛內，乙○○有問我那是什麼東西，我叫他不要問那麼
    多，並且有比槍的手勢給他看云云（參見該刑事案卷三第21
    1 頁），但此節除經被告於偵查及本院審理時改口陳明係屬
    虛偽外，亦經乙○○於本院審理時堅詞否認在卷，並證稱前
    揭槍彈實際上為其所持有，並非被告所持有，被告乃係受託
    頂替其之犯行等語。衡以被告及乙○○於本院審理時所述大
    致相符，尚無矛盾或不合常情之處，而渠等均已陳明當初被
    告於前開刑事案件審理時之所以會證述係由被告持有該等槍
    彈，乃係為頂替乙○○之犯行所致，故被告當初於前開刑事
    案件審理時所證前揭槍彈乃係由其持有云云，自不無可能係
    迴護乙○○之詞，自難遽以採信。再者，鑑於被告與乙○○
    之間具有叔姪關係，且被告為上開虛偽證述時，確係因案在
    監執行中（被告自95年1 月25日入監執行，迄至96年8 月29
    日始因減刑而執行完畢出監），此有臺灣高等法院被告前案
    紀錄表1 份在卷可按，則被告如因念及乙○○為其姪子，且
    考量乙○○之家境因素，並認為其本身既已在監執行，較不
    在乎再多擔負本件罪名，因而受其母所託而願意頂替乙○○
    之犯行，遂虛偽為上開證述，亦甚屬合理，益徵被告於前開
    刑事案件所為證述誠難認屬為真。
  (三)況被告於前開刑事案件審理時證述：「（問：那隻槍放在車
    上還是何處？）放在電池盒子裡，把引擎蓋打開放在電瓶電
    池盒裡」等語（參見該刑事案卷三第212 頁），然事實上前
    揭槍彈係放在前揭廢棄車輛中間座位之夾層裡，此有警方搜
    索扣押筆錄、扣押物品目錄表各1 份及查獲現場暨扣案槍彈
    照片共6 幀在卷可稽（參見前開刑事案件之偵查卷第301 至
    306 頁），故被告前所證述之藏槍位置與真正藏槍位置出入
    至鉅，更徵被告應非真正持有該等槍彈之人，故其始會證述
    如此錯誤之槍彈藏置位置。
五、綜上所述，被告是否確有被訴未經許可持有改造手槍及子彈
    之犯行，本院認為尚存有合理之懷疑，猶未到達確信其為真
    實之程度，自不能遽認被告確有此等被訴之犯行。此外，檢
    察官復未提出其他積極證據，資以證明被告確有公訴意旨所
    指之犯行，揆諸首揭法律規定與說明，既無足夠證據確信公
    訴意旨之指述為真實，不能證明被告犯罪，自應為被告無罪
    判決之諭知。
六、至被告於前開刑事案件審理中所為之證述，當係虛偽之證述
    ，此亦經被告於本院審理時坦認無訛，此部分即涉有刑法第
    168 條之偽證罪嫌，自應由檢察官另行偵辦，特此敘明。
據上論斷，應依刑事訴訟法第301 條第1 項，判決如主文。
本案經檢察官楊展庚到庭執行職務。
中    華    民    國    97    年    5     月    9     日
                  刑事第十二庭  審判長法  官  戴嘉清
                                      法  官  林晏鵬
                                      法  官  陳信旗
以上判決正本證明與原本無異。
如不服本判決，應於送達後10日內向本院提出上訴狀。
                                      書記官  陳昭綾
中    華    民    國    97    年    5    月    9    日


司法院資訊處製作；財團法人民間司法改革基金會備份。
